臺灣臺南地方法院刑事判決　　　　　　 96年度簡上字第246號
公訴人　　臺灣臺南地方法院檢察署檢察官
上　訴　人
即　被　告　乙○○
上列上訴人因竊盜案件，不服本院96年度簡字第862號中華民國
96年3月22日第一審判決（聲請案號：95年度偵字第17426號），
提起上訴，本院管轄之第二審合議庭判決如下：
    主  文
原判決撤銷。
乙○○竊盜，未遂，累犯，處有期徒刑陸月，減為有期徒刑參月
，如易科罰金，以新臺幣壹仟元折算壹日。
    事  實
一、乙○○前因妨害兵役治罪條例及違反動產擔保交易法案件，
    經臺灣臺南地方法院以92年度南簡字第255號及92年度南簡
    字第1345號判決分別判處有期徒刑2月及3月確定，合併定應
    執行刑有期徒刑4月，嗣於民國94年2月1日執行完畢。詎猶
    不知悔改，意圖為自己不法之所有，基於竊盜之犯意，於95
    年11月23日下午8時30分許，與不知情之黃炳勳駕乘車牌號
    碼7J-2062號自用小貨車至臺南市○○路○段57號財團法人
    臺灣基督長老教會新樓醫院（下稱新樓醫院）之工務室旁，
    未得新樓醫院之同意，2人開啟新樓醫院所有5桶柴油桶之桶
    蓋後，將油管插入柴油桶內抽取柴油，惟因該日上午上開柴
    油桶之桶蓋曾遭不詳之人開啟，新樓醫院人員業將其中3桶
    之柴油抽出並注入發電機內，致未得逞。旋經新樓醫院員工
    甲○○發覺，報警查獲上情。
二、案經臺南市警察局第一分局移送檢察署檢察官偵查聲請簡易
    判決處刑。
    理  由
一、證據能力之說明：
    按被告以外之人於審判外之言詞或書面陳述，除法律有規定
    者外，不得做為證據。被告以外之人於審判外之陳述，雖不
    符前4條（即刑事訴訟法第159條之1至第159條之4）之規定
    ，而經當事人於審判程序同意做為證據，法院審酌該言詞陳
    述或書面陳述做成時之情況，認為適當者，亦得為證據，刑
    事訴訟法第159條第1項、第159條之5第1項分別定有明文。
    至非屬供述證據之其他文書證據或物證，基於刑事訴訟法第
    159條係兼採直接審理原則及傳聞法則（參見立法理由），
    而「同意性法則」亦屬採直接審理原則國家之共同例外法則
    ，是類推上述同意性法則之意旨，當事人既不爭執，本院又
    認具證據能力不致侵害當事人權利，而具相當性者，同具證
    據能力。查被告對於檢察官所舉被告之部分供述、證人甲○
    ○及黃炳勳之證言、代保管書及現場照片等證據，既均不爭
    執其證據能力，亦無證據證明該等證據有不法取得之情事，
    致影響其真實性，是以該等審判外之言詞、書面供述及文書
    證據、物證，具相當之可信性，依據及類推適用前述「同意
    性」之傳聞法則例外規定，均具證據能力。
二、認定事實所憑之證據及理由：
（一）被告至新樓醫院之工務室旁打開該醫院所有之柴油桶桶蓋
      ，未經同意將油管插入柴油桶內欲竊取柴油而不遂之犯罪
      事實，業據證人甲○○、黃炳勳於警詢及偵查中證述綦詳
      ，並有上述代保管書1份及現場照片2張在卷可稽。
（二）被告坦承有與黃炳勳至新樓醫院之工務室旁，且未得新樓
      醫院之同意即開啟該醫院所有5桶柴油桶之桶蓋後，將油
      管插入柴油桶內欲抽取柴油但未得逞之事實，僅辯稱：因
      誤認該柴油桶所盛裝者係其原欲收集之廢棄食用油，且其
      平時均係先抽完廢油後再跟主人商議價錢，故無竊盜之犯
      意云云。惟查：盛裝柴油之油桶與盛裝廢棄食用油之油桶
      ，因內容物及使用目的之不同，外觀上顯有差異，被告既
      係以回收廢棄食用油為業，自有分辨上開二者之能力，鮮
      有發生誤認之情況；未經同意而取去所有人或持有人之財
      物即構成竊盜，初不因其竊取之客體不同而有差異，被告
      既已自承其抽取柴油之行為未經新樓醫院之同意（詳警詢
      卷第2頁、偵訊卷第7頁及96年7月10日審判筆錄第4頁），
      其抽取該醫院所有之物即構成竊盜，不因犯罪客體究係柴
      油或廢棄食用油而有所差異；再者，自一般社會通念以觀
      ，廢油固然有待所有人處理或回收，在此之前所有人仍有
      對之為處分之權能，故回收業者在進行處理之前自有徵詢
      所有人同意之必要，被告所稱其平時均係先抽完廢油再與
      主人商議價格之情，殊難想像，亦與事理有違。是被告辯
      稱其無竊盜之犯意，顯係卸責之詞，無可採信。
（三）綜上所述，本件事證明確，被告之犯行足堪認定。
三、論罪科刑之理由：
    核被告所為，係犯刑法第320條第3項、第1項之竊盜未遂罪
    。被告已著手於上開犯罪行為之實行而不遂，為未遂犯，依
    刑法第25條第2項規定按既遂犯之刑度減輕之。被告前因妨
    害兵役治罪條例及違反動產擔保交易法案件，經臺灣臺南地
    方法院以92年度南簡字第255號及92年度南簡字第1345號判
    決分別判處有期徒刑2月及3月確定，合併定應執行刑有期徒
    刑四月，嗣於民國94年2月1日執行完畢，有臺灣高等法院被
    告前案記錄表在卷可按，其受有期徒刑執行完畢，5年再故
    意犯本件有期徒刑以上之罪，為累犯，應依刑法第47條第1
    項之規定加重其刑，並先加後減之。原審之認事用法固無不
    當，量刑亦稱妥適，被告上訴並無理由，惟按犯罪在96年4
    月24日以前者，除本條例另有規定外，經判處有期徒刑、拘
    役或罰金者，減其刑期或金額2分之1（中華民國九十六年罪
    犯減刑條例第2條第1項第3款參照），又按本條例應減刑之
    罪，未經判決確定者，於裁判時，減其宣告刑。依前項規定
    裁判時，應於判決主文同時諭知其宣告刑及得減之刑（中華
    民國九十六年罪犯減刑條例第7條參照）。查被告行為後，
    中華民國九十六年罪犯減刑條例於96年6月15日通過，於96
    年7月16日施行，是以其所犯刑法第320條第3項、第1項竊盜
    未遂罪，其犯罪時間在96年4月24日以前，合於減刑條件，
    於裁判時併減其宣告刑。被告上訴雖無理由，惟被告符合減
    刑之要件，原審未及審酌，此部分即屬無可維持，應由本院
    將原判決撤銷改判。爰審酌被告正值青壯，不知憑己力賺取
    金錢，貪圖小利，竟起意竊取他人財物，雖未竊得財物，惟
    已對被害人財產及社會治安造成危害，且其犯後矢口否認犯
    行，毫無悔意等一切情狀，量處如主文所示之刑，並諭知易
    科罰金之折算標準。
據上論斷，應依刑事訴訟法第455條之1第1項、第3項、第369條
第1項前段、第364條、第299條第1項前段，中華民國九十六年罪
犯減刑條例第2條第1項第3款、第7條，刑法第320條第3項、第1
項、第25條第2項、第47條第1項、第41條第1項前段，刑法施行
法第1條之1第1項、第2項前段，判決如主文。
中　　華　　民　　國　　96　　年　　7 　　月　　24　　日
　　　　　　　　　刑事第九庭  審判長法　官　楊清安
　　　　　　　　　　　　　　　　    法　官　吳坤芳
                                    法  官  朱中和
以上正本證明與原本無異。
不得上訴。
　　　　　　　　　　　　　　　　　  書記官  陳著振
中　　華　　民　　國　　96　　年　　7 　　月　　25　　日
附錄本判決論罪科刑法條：
中華民國刑法第320條：
意圖為自己或第三人不法之所有，而竊取他人之動產者，為竊盜
罪，處5年以下有期徒刑、拘役或5百元以下罰金。
意圖為自己或第三人不法之利益，而竊佔他人之不動產者，依前
項之規定處斷。
前二項之未遂犯罰之。
